臺灣臺南地方法院臺南簡易庭民事判決
110年度南小字第289號
原      告  新安東京海上產物保險股份有限公司台中分公司

法定代理人  王文龍  
訴訟代理人  徐聖弦  
            洪銘遠  
            張世綸  
被      告  黃仁駿  
上列當事人間請求侵權行為損害賠償事件，經本院於民國110年4
月27日言詞辯論終結，判決如下：
    主      文
被告應給付原告新臺幣26,576元，及自民國109年12月17日起至
清償日止，按週年利率5％計算之利息。
原告其餘之訴駁回。
訴訟費用新臺幣1,000元由被告負擔十分之七，餘由原告負擔。
本判決第一項得假執行。
    事實及理由
一、原告起訴主張：
    緣被告駕駛CT-8181號自用小客車，於民國108年5月5日9時
    許，行經嘉義縣○○鄉○○路000號前1.0尺處，因起步不慎，不
    慎與原告承保、訴外人林俊德所有、由訴外人賴柄輝駕駛之
    AHZ-6231號自用小客貨車（下稱系爭車輛）發生碰撞，致系
    爭車輛受損，因而產生修復費用共計新臺幣（下同）42,209
    元（零件10,913元、工資13,508元、塗裝17,788元）。經車
    鑑會鑑定，系爭車禍之發生，被告為肇事主因，另第三車CZ
    -2035號自用小客車為肇事次因，故原告主張訴外第三車CZ-
    2035號自用小客車之駕駛人就本件交通事故有三成之過失；
    被告則應負七成之過失賠償責任，請求鈞院依此過失比例核
    算修車費。對於上開修復費用被告抗辯計算折舊，無意見。
    爰依民法第184條第1項前段、第191條之2前段、保險法第53
    條之規定提起本件訴訟等語。並聲明：被告應給付原告42,2
    09元，及自109年12月17日起至清償日止，按週年利率5％計
    算之利息。
二、被告答辯略以：當時我的車輛是要左轉，在我右前方的訴外
    第三車CZ-2035號違停，導致我無法直接左轉，所以我的車
    輛才會往左車道偏駛，這樣空間才夠，沒想到後面來的系爭
    車輛，也跟著我一起變換車道，而系爭車輛車速很快，我覺
    得系爭車輛疏於注意車前狀況，所以就來撞到我的車。我們
    兩台車原本是在同一個車道，系爭車輛跟我的車是一起往左
    車道偏駛，該處是雙黃線，所以系爭車輛應該不能變換車道
    。對鑑定意見書，我有意見，我認為系爭車輛也有一部分肇
    事因素等語。並聲明：原告之訴駁回。
三、本院得心證之理由：
㈠、按因故意或過失，不法侵害他人之權利者，負損害賠償責任
    ；汽車、機車或其他非依軌道行駛之動力車輛，在使用中加
    損害於他人者，駕駛人應賠償因此所生之損害，民法第184
    條第1項前段、第191條之2前段分別定有明文。又按被保險
    人因保險人應負保險責任之損失發生，而對於第三人有損失
    賠償請求權者，保險人得於給付賠償金額後，代位行使被保
    險人對於第三人之請求權，但其所請求之數額，以不逾賠償
    金額為限，保險法第53條第1項定有明文。經查：
①、原告主張被告於108年5月5日9時許，行經嘉義縣○○鄉○○路000
    號前1.0尺處，因起步不慎，不慎與系爭車輛發生碰撞，致
    系爭車輛受損，原告已理賠車主林俊德系爭車輛必要修復費
    用42,209元等情，業據其提出匯豐汽車股份有限公司電子發
    票證明聯、汽車險賠款同意書、系爭車輛行車執照、賴柄輝
    駕駛執照、交通事故當事人登記聯單、道路交通事故現場圖
    、匯豐汽車匯豐文心廠鈑噴估價單等件附卷為證(見調字卷
    第19至39頁)，經核與本院依職權向嘉義縣警察局竹崎分局
    調取本件事故之道路交通事故現場圖、A3類道路交通事故調
    查紀錄表、現場照片、道路交通事故當事人酒精測定紀錄表
    、汽車駕駛人查詢資料、車輛詳細資料報表、交通部公路總
    局嘉義區監理所雲嘉區車輛行車事故鑑定會雲嘉區0000000
    案鑑定意見書等證據相符(見調字卷第71至118頁)，足徵原
    告前開主張，係屬有據。
②、被吿雖以其右手邊有一部違停之訴外CZ-2035號汽車，致其無
    足夠的空間行駛，故必須違規跨越雙黃線往左車道行駛；系
    爭車輛原本與被告車輛行駛於同一車道，在有雙黃線之情況
    下，依法亦應不得變換車道，系爭車輛未注意車前狀況，以
    很快的速度欲超越被告車輛，應亦具有肇事因素云云，惟查
    ，觀諸前開警卷現場照片，被告車輛之受損位置為左前車頭
    ，而系爭車輛車損部位是右側之前、後車門，客觀審之，足
    認斯時系爭車輛業已行駛至被告車輛之左側，且參以系爭車
    輛之行車影像紀錄器、被告車輛之行車影像紀錄器，可知被
    告車輛當時暫停在道路上約有7秒時間之久，且從系爭車輛
    之行車紀錄器畫面可見被告車輛顯示「危險警示燈」（見本
    院卷第116頁），而非左轉之方向燈，嗣往左起駛、欲切入
    對向車道時，疏未注意起駛前應顯示方向燈，及應注意前後
    左右有無障礙或車輛行人，並應禮讓行進中之車輛優先通行
    ，即貿然起駛，導致系爭車禍之發生，為肇事主因；訴外CZ
    -2035號汽車佔用部分車道停車，妨礙車輛通行，為肇事次
    因；系爭車輛無肇事因素等情，亦有交通部公路總局嘉義區
    監理所嘉雲區車輛行車事故鑑定會鑑定意見書附卷可稽（見
    本院卷第116至118頁），被告空言辯稱系爭車輛亦應有過失
    云云，尚難採取。綜上，被吿駕車暫停於車道上，起駛繞越
    路旁停放之訴外CZ-2035號汽車時，未注意左後方來車即系
    爭車輛，未讓行進中之系爭車輛先行，具有過失無訛。
③、被告於上開時間、地點過失駕車行為，導致系爭車輛受損之
    事實，堪認可採。又原告業已賠付被保險人林俊德系爭車輛
    之維修費用，依照前開規定，原告自得代位行使被保險人對
    於被吿之損害賠償請求權，從而，原告依侵權行為及保險代
    位之法律關係，請求被告就其因本件事故造成系爭車輛之損
    害負賠償責任，洵屬正當。
㈡、再按不法毀損他人之物者，被害人得請求賠償其物因毀損所
    減少之價額，民法第196條亦已明訂。而民法第196條中所謂
    其物因毀損所減少之價額，非不得以修復費用為估定之標準
    ，因損害賠償，除法律另有規定或契約另有訂定外，應以填
    補債權人所受損害及所失利益為限，為民法第216條第1項所
    明定，故修復費用以必要者為限（例如：修理材料以新品換
    舊品，應予折舊），有最高法院77年台上字第1306號、80年
    台上字第2476號判決意旨足資參照。查本件系爭車輛係因被
    告過失而受有損害，已如前述，被告自應依前揭法條規定對
    原告負損害賠償責任。而系爭車輛修復費用共42,209元乙節
    ，業據原告提出匯豐汽車股份有限公司電子發票證明聯、汽
    車險賠款同意書、匯豐汽車匯豐文心廠鈑噴估價單為證，有
    如前述，其中除工資費用13,508元、塗裝17,788元之請求無
    須折舊外，零件費用10,913元既係以新零件更換被撞之舊零
    件，自應將折舊部分予以扣除。又依行政院所頒固定資產耐
    用年數表及固定資產折舊率之規定，系爭汽車為自用小客車
    ，其耐用年數為5年，依定率遞減法每年折舊1000分之369，
    另依營利事業所得稅查核準則第95條第6項規定，固定資產
    提列折舊採用定率遞減法者，以1年為計算單位，其使用期
    間未滿1年者，按實際使用之月數相當於全年之比例計算之
    ，不滿1月者，以1月計。而系爭車輛之出廠年月為106年2月
    ，此有行車執照影本1紙附卷可稽（見調字卷第23頁），迄
    本件車禍發生之108年5月5日，使用年數為2年4個月，則零
    件部分扣除折舊後之修復費用估定為6,669元【計算式：殘
    價＝取得成本÷（耐用年數＋1）即10,913元÷（5＋1）＝1,819（
    元，元以下四捨五入）；折舊額＝（取得成本－殘價）×1/（
    耐用年數）×（使用年數）即（10,913－1,819）×1/5×（2＋4/
    12）＝4,244（元，元以下四捨五入）；扣除折舊後價值＝（
    新品取得成本－折舊額）即10,913－4,244＝6,669（元）】，
    另加計無需計算折舊之塗裝、工資，則原告得向被告請求系
    爭車輛回復原狀所必要之費用即為37,965元。
㈢、復按損害之發生或擴大，被害人與有過失者，法院得減輕賠
    償金額或免除之，民法第217條第1項定有明文。經查，本件
    車禍經交通部公路總局嘉義區監理所雲嘉區車輛行車事故鑑
    定會鑑定：「甲○○駕駛自用小客車，暫停於車道，起駛繞越
    路旁停車，未注意後方來車，並讓行進中之車輛先行，為肇
    事主因；CZ-2035號自用小客車，占用部分車道停車，妨礙
    車輛通行，為肇事次因；賴柄輝駕駛自用小客貨車，無肇事
    因素」（見調字卷第116至118頁鑑定意見書），足證被告及
    訴外CZ-2035號自用小客車之駕駛人均有過失，然被告違規
    程度較高，為肇事主因，其過失情節顯然較重，故原告主張
    被告應就本件交通事故負七成之責任（訴外CZ-2035號自用
    小客車之駕駛人則應負三成之責任），係屬有理。準此，就
    原告所受之賠償金額，自應按上開被告應負之過失責任比例
    予以減輕，是原告得請求被告賠償之修復費用為26,576元【
    計算式：37,965×70％＝26,576元】。
㈣、末按遲延之債務，以支付金錢為標的者，債權人得請求依法
    定利率計算之遲延利息；應付利息之債務，其利率未經約定
    ，亦無法律可據者，週年利率為百分之5；給付無確定期限
    者，債務人於債權人得請求時，經其催告而未為給付，自受
    催告時起，負遲延責任。其經債權人起訴而送達訴狀，或依
    督促程序送達支付命令，或為其他相類之行為者，與催告有
    同一之效力，民法第233條第1項、第203條、第229條第2項
    分別定有明文。本件原告請求被告賠償之損害，此支付金錢
    為標的，原告自得請求被告給付自起訴狀繕本送達翌日即10
    9年12月17日（見調字卷第57頁）起至清償日止，按週年利
    率5％計算之利息。
四、綜上所述，原告依據侵權行為損害賠償及保險代位之法律關
    係，請求被告給付26,576元，及自109年12月17日起至清償
    日止，按週年利率百分之5計算之利息，為有理由，應予准
    許；逾此範疇之請求，尚屬無據，應予駁回。
五、本件事證已臻明確，兩造其餘攻擊防禦方法及所提之證據，
    經審酌後認於本判決結果不生影響，爰不一一論述，附此敘
    明。
六、本件原告勝訴部分係適用小額程序為被告敗訴之判決，依民
    事訴訟法第436條之20條規定，應依職權宣告假執行。
七、訴訟費用負擔之依據：民事訴訟法第79條、第87條第1 項。
中　　華　　民　　國　　110 　年　　4 　　月　　30　　日
            臺灣臺南地方法院臺南簡易庭
                        法  官  吳金芳
以上正本證明與原本無異。
如不服本判決，應於判決送達後20日內，向本院提出上訴狀並表
明上訴理由（須附繕本），如於本判決宣示後送達前提起上訴者
，應於判決送達後20日內補提上訴理由書（須附繕本）。如委任
律師提起上訴者，應一併繳納上訴審裁判費。
對於小額程序之第一審判決之上訴，非以其違背法令之理由，不
得為之。且上訴狀內應記載表明：㈠原判決所違背之法令及其具
體內容；㈡依訴訟資料可認為原判決有違背法令之具體事實者。
中　　華　　民　　國　　110 　年　　4 　　月　　30　　日
                        書記官  李崇文